【裁判字號】    98,訴,37
【裁判日期】    980410
【裁判案由】    損害賠償
【裁判全文】
臺灣桃園地方法院民事判決                98年度訴字第37號
原      告  甲○○
被      告  乙○○
上列當事人間請求損害賠償事件，原告就本院96年度桃交簡字第
3906號刑事案件提起附帶民事訴訟（96年度桃交簡附民字第149
號），經本院刑事庭裁定移送前來，於民國98年3 月18日言詞辯
論終結，本院判決如下：
      主      文
被告應給付原告新台幣貳拾伍萬陸仟零陸拾元及自民國九十六年
十一月二十二日起至清償日止，按週年利率百分之五計算之利息
。
原告其餘之訴駁回。
訴訟費用由被告負擔百分之四十五，餘由原告負擔。
本判決原告勝訴部分得假執行。
原告其餘假執行之聲請駁回。
      事實及理由
一、被告經合法通知，無正當理由，未於言詞辯論期日到場，核
    無民事訴訟法第386 條所列各款情形，爰依原告之聲請，由
    其一造辯論而為判決。
二、原告起訴原聲明請求判決被告給付原告新台幣（下同）57萬
    1,377 元本息，嗣減縮聲明如後開原告聲明所示，依民事訴
    訟法第255 條第1 項第3 款規定，應予准許。
三、原告主張：被告於民國96年1 月3 日在桃園縣桃園市○○路
    601 號前開啟車門，適有原告騎乘輕型機車沿中正路由慈文
    路往三民路方向駛至，二車擦撞致原告機車倒地刮滑再擦撞
    同向駛至訴外人盧世閎駕駛自小客車而連環肇事，原告因此
    受有右側鎖骨骨折、胸壁及背部挫傷等傷害，爰依侵權行為
    法律關係請求被告賠償(一)醫藥費部分：原告因車禍支出醫療
    費用，除部份已申領強制險外，尚有1,060 元未請求，應由
    被告負擔。(二)減少勞動能力部分：原告因傷休養無法工作共
    計7 個月，依原告95年度所得總額45萬5,000 元計算，原告
    每月受有3 萬7,917 元損害，為此請求工作損失26萬5,417
    元。(三)精神慰撫金部分：原告因車禍造成身體受傷，日常生
    活不便，長達7 個月無法工作，身心受有極大痛苦，爰請求
    30萬元之精神慰撫金，以資慰藉。綜上共計請求56萬6,477
    元等語，並聲明：(一)被告應給付原告56萬6,477 元及自起訴
    狀繕本送達之翌日起至清償日止，按年息5%計算之利息。(二)
    願供擔保請准宣告假執行。
四、被告未於言詞辯論期日到場，亦未提出書狀作何聲明或陳述
    。
五、查被告於96年1 月3 日下午1 時30分許，駕駛車牌號碼CR-6
    990 號自用小客車，甫停放在桃園縣桃園市○○路661 號前
    之路邊停車格內欲開門下車時，本應注意汽車停車開啟車門
    時，應注意行人、其他車輛，並讓其先行，以避免發生碰撞
    ，且依當時情形天候為晴、日間自然光線、路面狀況無缺陷
    、無障礙物、視距良好等情觀之，並無不能注意情事，竟疏
    未注意及此，而貿然開啟左前駕駛座車門，適有原告騎乘車
    牌號碼SE7-110 號輕型機車，沿上開路段自被告停車方向順
    向自後方駛至，突遇被告開啟車門而猛然煞車仍閃避不及，
    故遭被告被告所開啟之左前車門碰撞其右側臉頰及車身，原
    告隨即人車倒地，復為同向自後方駛來由訴外人盧世閎駕駛
    車牌號碼1692-FP 號自用小客車擦撞，原告因此受有右側鎖
    骨骨折、胸壁及背部挫傷等傷害，經本院96年度桃交簡字第
    3906號刑事簡易判決「乙○○犯過失傷害罪，處有期徒刑
    月，如易科罰金，以新台幣貳仟元折算壹日；減為有期徒刑
    壹月又拾伍日，如易科罰金，以新台幣貳仟元折算壹日。」
    確定，業據本院調閱前揭過失傷害刑事案件卷宗核閱確實，
    並有上開刑事判決附卷可稽。且被告已於相當時期受合法通
    知，未於言詞辯論期日到場，亦未提出準備書狀為何爭執，
    依民事訴訟法第280 條第3 項準用第1 項之規定，視同被告
    對於原告主張之事實自認。依上，被告於使用汽車中過失損
    害原告之事實，洵可認定為真正。
六、按汽車、機車或其他非依軌道行駛之動力車輛，在使用中加
    損害於他人者，駕駛人應賠償因此所生之損害；不法侵害他
    人之身體或健康者，對於被害人因此喪失或減少勞動能力或
    增加生活上之需要時，應負損害賠償責任；不法侵害他人之
    身體、健康、名譽、自由、信用、隱私、貞操，或不法侵害
    其他人格法益而情節重大者，被害人雖非財產上之損害，亦
    得請求賠償相當之金額，民法第191 條之2 前段、第193 條
    第1 項、第195 條第1 項前段分別定有明文。本件被告於使
    用汽車中過失損害原告受有傷害，原告訴請被告賠償損害自
    屬有據。茲就原告請求被告賠償損害是否有理，逐項論述如
    次：
  (一)增加生活上需要部分：原告主張除已領取強制險給付部分外
    ，另有支出醫療費用1,060 元，業據其提出醫療費用收據影
    本1 件及免用發票收據影本1 件為證，為被告所不爭執，此
    部分請求應予准許。
  (二)減少勞動能力部分：依卷附敏盛綜合醫院96年1 月6 日、同
    年月12日、98年2 月13日診斷證明書分別記載，原告於96年
    1 月3 日至急診求治住院，至同年月7 日出院，需門診追蹤
    治療，6 週內不宜劇烈運動；原告於96年1 月3 日急診縫合
    住院，至同年月7 日出院，宜門診追蹤及休養，不宜劇烈活
    動3 個月；原告於96年1 月3 日急診就診，同年1 月12日、
    19日、25日、2 月1 日、3 月1 日骨科門診，96年3 月8 日
    至同年7 月5 日持續於復健科復健治療，依上僅得認定原告
    因傷不能工作期間為3 個月。又原告於車禍前任職於昊德有
    限公司，月薪3 萬5,000 元，有薪資單影本在卷可證，堪認
    為原告因傷不能工作之損害，原告主張依其95年度所得總額
    45 萬5,000元，平均每月所得為3 萬7,917 元據以計算損害
    ，並非可採。準此，原告得請求被告賠償不能工作期間損害
    為10萬5,000 元（35,000元×3 月＝105,000 元），逾此數
    額之請求，不能准許。
  (三)精神慰撫金部分：查原告無端遭被告過失開啟車門肇事致傷
    ，於96年1 月3 日車禍住院迄同年月7 日出院，並須繼續返
    診就醫復健，堪認其肉體及精神受極大痛苦。被告事後未積
    極尋求和解，參照卷附兩造稅務電子閘門財產所得調件明細
    表，原告95年所得46萬2,244 元，96年所得5 萬6,352 元，
    名下有汽車1 部及投資2 筆，被告95年度所得0 元，96年所
    得35萬2,000 元，名下有汽車1 部，原告陳明其係光武工專
    肄業，現任職統聯汽車公司擔任公車司機，月入約5 萬元等
    語。本院斟酌兩造身分、地位及經濟狀況、本件車禍發生始
    末及原告所受精神上痛苦等情狀，認原告請求被告賠償非財
    產上損害，以15萬元為適當，逾此數額之請求，即為無理由
    ，應予駁回。
七、從而，原告本於侵權行為之法律關係請求被告給付25萬6,06
    0 元（1,060 元＋105,000 元＋150,000 元＝256,060 元）
    及自起訴狀繕本送達翌日即96年11月22日起至清償日止，按
    週年利率5%計算之法定遲延利息，洵屬有據，應予准許。原
    告逾上開部分之請求，為無理由，應予駁回。本件判命被告
    給付金額部分，未逾500,000 元，依民事訴訟法第389 條第
    1 項第5 款規定，應依職權宣告假執行。原告就此勝訴部分
    陳明願供擔保請准宣告假執行，僅係促使本院職權發動，毋
    庸為准駁之諭知。至原告敗訴部分，其假執行之聲請失所依
    附，應併予駁回。
八、據上論結，本件原告之訴為一部有理由，一部無理由，依民
    事訴訟法第385 條第1 項前段、第79條、第389 條第1 項第
    5 款，判決如主文。
中    華    民    國    98    年    4     月    10    日
                  民事第三庭    法  官  熊祥雲
以上正本，係照原本作成。
如對本判決上訴，須於判決送達後20日內向本院提出上訴狀
中    華    民    國    98    年    4     月    10    日
                                書記官  崔青菁


司法院資訊處製作；財團法人民間司法改革基金會備份。
